【裁判字號】    95,重訴,500
【裁判日期】    951229
【裁判案由】    給付貨款
【裁判全文】
臺灣臺北地方法院民事判決             95年度重訴字第500號
原      告  瑞昱半導體股份有限公司
                        號
法定代理人  丙○○
訴訟代理人  郭雨嵐    律師
            汪家倩    律師
被      告  寶華商業銀行股份有限公司
法定代理人  丁○○
訴訟代理人  戊○○
            己○○
受告知人    宬強科技股份有限公司
法定代理人  甲○○
當事人間請求給付貨款事件，本院於中華民國95年12月27日言詞
辯論終結，判決如下：
    主      文
被告應給付原告新臺幣壹仟萬元及自民國九十五年一月十六日起
至清償日止，按年息百分之五計算之利息。
訴訟費用由被告負擔。
本判決於原告以新臺幣佰拾萬元為被告供擔保後，得假執
行，但被告如以新臺幣壹仟萬元為原告預供擔保，得免為假執行
。
    事實及理由
壹、程序部分：
    一被告寶華商業銀行股份有限公司之法定代理人原為丁○○
      ，於訴訟繫屬中變更為郭正昭，有被告公司基本資料查詢
      在卷可稽，並由其聲明承受訴訟，經核並無不合，自應准
      許。
    二被告雖於本院民國95年9月13日言詞辯論期日聲請告知第
      三人宬強科技股份有限公司（以下簡稱宬強公司，見本院
      卷第148頁反面)，惟其並未依民事訴訟法第67條第1項之
      規定向本院提出書狀表明理由及訴訟程度，依法尚有未合
      ，但本院認宬強公司係本件債務之主債務人，於訴訟之結
      果有利害關係，爰依同法第67條之1第1項規定依職權將本
      件訴訟事件通知宬強公司。
貳、實體部分
    一原告起訴主張：被告於94年9月19日、94年9月28日開立二
      紙保證書與原告瑞昱半導體股份有限公司，保證其於收受
      原告通知後30日內無條件各於新臺幣（以下未特別標明貨
      幣單位者即同為新臺幣）500萬元 (合計1,000萬元)內代
      受告知人宬強公司清償自94年9月19日起至94年12月19日
      及自94年9月28日起至94年12月28日止，以賒帳方式向原
      告購買IC零件及其他任何貨品發生之債務，包括其所開
      立之貨款支票及應付未付貨款而於上開保證期間到期者；
      宬強公司自94年9月26日起至94年10月25日止向原告購貨
      共計美金528,591.89元 (依94年12月15日臺北外匯經紀公
      司美元收盤匯率33.225元計算，折合新臺幣17,562,466元
      )，依原告與宬公司之約定，貨款之清償日於94年12月15
      日屆至，原告即於同年月13日以存證信函預先通知宬強公
      司貨款到期並要求如期清償，且於同年月15日再以電子郵
      件通知宬強公司負責人乙○○，要求如期支付貨款，但迄
      未清償，原告亦於同日以存證信函通知被告宬強公司未履
      約之事實，並請求被告依保證書之約定支付原告1,000萬
      元，惟被告並未支付，反於95年1月13日接獲被告拒絕付
      款之通知，為此爰依保證書之約定提起本訴等語。並聲明
      ：(一)被告應給付原告1,000萬元及自95年1月16日起至清償
      日止，按年息百分之五計算之利息。(二)願供擔保請准宣告
      假執行。
    二被告則以：宬強公司於94年12月30日發函被告，主張原告
      所提屆期未清償之貨款與其帳列金額不符，現原告僅提供
      到期貨款明細，而無其他有關宬強公司之購貨訂貨單、簽
      收單及原告之銷貨發票，以證明原告確實有出售貨品予宬
      強公司，且原告應提出買賣契約書及其他證明文件以明其
      間之約定，並證明宬強公司係以賒帳方式向原告購買貨品
      ，而於保證期間內宬強公司未向原告清償；又原告於另案
      向華南商業銀行股份有限公司（以下簡稱華南銀行）主張
      之部分貨款與本案相同，原告有不當得利之嫌等語，資
      為抗辯。並聲明：(一)原告之訴駁回。(二)如受不利判決，願
      供擔保請准宣告免為假執行。
    三兩造不爭執之事實：本件經本院協商兩造整理爭點，兩造
      不爭執之事項如下（本院卷第169頁正、反面)：
      (一)被告於94年9月19日、94年9月28日開立二紙保證書，保
        證其於收受原告通知後30日內無條件各於500萬元 (合
        計1,000萬元)內代受告知人宬強公司清償自94年9月19
        日起至94年12月19日及自94年9月28日起至94年12月28
        日止，以賒帳方式向原告購買IC零件及其他任何貨品發
        生之債務，包括其所開立之貨款支票及應付未付貨款而
        於上開保證期間到期者。
      (二)原告於94年12月15日以存證信函通知被告，宬強公司未
        履約付款之事實，並請被告依保證書之規定支付原告1,
        000萬元，被告收受該存證信函無訛。
      以上有保證書二紙、存證信函 (本院卷第22、23、28至31
      頁)在卷可稽，應堪信為真實。
    四得心證之理由：經本院協商兩造整理爭點，本件待辯論之
      爭點為：宬強公司是否曾於94年9月26日至94年10月25日
      向原告購貨共計美金528,591.89元 (依94年12月15日台北
      外匯經紀公司美元收盤匯率33.225元計算，折合新台幣17
      ,562,466 元)，該等貨款之清償期於94年12月15日屆至？
      茲判斷如下：
      (一)按當事人互相表示一致者，無論其為明示或默示，契約
        即為成立，民法第153條第1項定有明文。又買賣契約為
        諾成契約，一經當事人就標的物及其價金互相同意，買
        賣契約即為成立（最高法院20年上字第2202號判例意旨
        參照），無須以訂立書面契約為必要。
      (二)經查，原告主張宬強公司自94年9月26日起至同年10月
        25日止向原告購貨共計美金528,591.89元 (依94年12
        月15日臺北外匯經紀公司美元收盤匯率33.225元計算，
        折合新臺幣17,562,466元)之事實，業據其提出貨款明
        細（本院卷第25頁)、統一發票、運輸快遞單及送貨單
        (本院卷第62至126頁)附卷可查，被告雖辯稱原告應提
        出買賣契約書、統一發票及送貨單以資證明，並表示宬
        強公司曾致函被告主張與原告有貨款不符之問題云云，
        並提出宬強公司致被告公司存證信函為證（本院卷第48
        頁)。經查，原告於本院95年11月15日言詞辯論期日提
        出統一發票、運輸快遞單及送貨單之正本，經本院提示
        被告後，被告對之表示無意見（本院卷第195頁)，並經
        證人乙○○即宬強公司於上開交易期間之負責人到庭結
        證稱確與原告有交易，付款條件為月結45日，原告所提
        應付帳款明細為其所製作交付予原告，統一發票所示之
        貨物宬強公司確已收受，無退貨，金額正確，且尚未付
        款等語（本院卷第213頁反面至214頁反面)，被告對證
        人之證言，亦未再表示意見，足證原告上開主張之事實
        ，堪予採信。
      (三)次查，被告辯稱原告於另案訴請訴外人華南銀行給付貨
        款，其期間與本件有所重疊，原告有不當得之嫌云云，
        並提出本院95年度重訴字第346號民事判決書在卷可查
        。惟觀諸該判決書原告於該案就其與本案重疊之請求部
        分，僅就其貨款金額17,562,466元其中之1,181,838元
        為請求，於本案則請求1,000萬元，並未逾越貨款總額
        ，更何況該案判決僅認原告之請求於527元之範圍內為
        有理由，原告並無有不當得利之情形，顯見被告上開所
        辯，並非可採。
      (四)末查，觀諸被告出具保證書所載保證之債務，包括所開
        立之貨款支票及應付未付貨款，而於保證期間內到期者
        ，保證期間為自簽發日起至94年12月19日、94年12月28
        日，保證之內容「如主債務人於本行保證期間內以賒帳
        方式購入IC零件或其他任何貨品後未能履約付清貨款時
        ，本行於上述期間接獲貴公司面通知三十日內，無條件
        在前項保證金額限度內，如數代為償付主債務人之應付
        貨款。」，足見本件原告主張之貨款，皆在保證期間內
        ，且被告亦已拋棄民法第745條規定之先訴抗辯權，至
        為明確。
      (五)從而，原告依保證契約，請求被告給付1,000萬元，及
        自原告通知滿三十日起之翌日即95年1月16日起至償日
        止，按年息百分之五計算之法定遲延利息，為有理由，
        應予准許。
    五兩造均陳明願供擔保請准宣告假執行或免為假執行，經核
      均無不合，爰分別酌定如主文第3項所示相當之擔保金額
      宣告之。
    六本件為判決基礎之事證已臻明確，本院經逐一審酌兩造
      所提其餘攻擊、防禦方法及所舉未經援用之證據，均與前
      開論斷結果無礙，爰不一一論駁，併此敘明。
據上論結，原告之訴為有理由，依民事訴訟法第78條、第390條
第2項、第392條第2項，判決如主文。
中    華    民    國    95    年    12    月    29    日
                  民事第四庭法  官  劉坤典
以上為正本係照原本作成
如對本判決上訴，須於判決送達後20日內向本院提出上訴狀
中    華    民    國    95    年    12    月    29    日
                            書記官  楊勝欽


司法院資訊處製作；財團法人民間司法改革基金會備份。
